【裁判字號】    97,簡,473
【裁判日期】    971031
【裁判案由】    綜合所得稅
【裁判全文】
臺北高等行政法院判決
                                       97年度簡字第473號
原      告  甲○○
被      告  財政部臺北市國稅局
代  表  人  凌忠嫄（局長）住同上
上列當事人間因綜合所得稅事件，原告不服財政部中華民國97年
7 月7 日台財訴字第09700287950 號訴願決定，提起行政訴訟，
本院判決如下：
    主      文
原告之訴駁回。
訴訟費用由原告負擔。
    事實及理由
一、程序事項：
    本件係關於稅捐課徵事件涉訟，所核課之稅額為新臺幣（下
    同）20萬元以下，依行政訴訟法第229 條第1 項第1 款、第
    2 項規定及司法院民國（下同）92年9 月17日（92）院臺廳
    行一字第23681 號令，應適用簡易程序，本院並依同法第23
    3 條第1 項規定，不經言詞辯論，逕行裁判。
二、事實概要：
    原告（納稅義務人邱清照之配偶）為全家聯合診所之負責人
    ，其92年度綜合所得稅結算申報，原自行列報取自全家聯合
    診所之執行業務所得為865,300 元。經被告初查核定為1,15
    9,300 元，並歸課其當年度綜合所得稅，核定綜合所得總額
    1,459,185 元，補徵應納稅額38,220元。原告不服，申請復
    查結果，獲准追減執行業務所得248,266 元。原告仍不服，
    經訴願被駁回，遂向本院提起行政訴訟。
三、原告訴稱：
  (1)全家聯合診所自87年至92年為原告與訴外人吳偉光醫師2 人
    共同執業之聯合診所，於93年訴外人吳偉光醫師因個人88年
    綜合所得稅逃漏稅遭被告舉發，當時承辦人員連曙暐又將另
    一執業藥師呂玲玉之所得全數歸課於訴外人吳偉光醫師，訴
    外人吳偉光醫師補完稅款後，竟向原告要求補償，原告告知
    一定會遵循法律途徑幫忙他解決此事。惟被告竟將2 人共同
    執業之聯合診所改為「駐診拆帳」診所，並溯及自88年開始
    逐年課罰。經原告調閱資料得知，被告係以電腦打印未簽名
    蓋章之訴外人吳偉光2 紙聲明書（日期相同，格式相同但不
    同內容，一有傳真時刻及收件人蓋章，另一全無）內容自述
    其僅為受雇為論據，推翻歷年認定之聯合執業課稅基礎，回
    溯認定原告與訴外人吳偉光間為「駐診拆帳」之法律關係，
    溯及自88、89、90、91、92年依序向原告以漏報綜合所得稅
    為由，課處行政罰鍰。惟訴外人吳偉光之上開聲明書僅敘述
    88年事，並未敘述89至92年。而被告係以該年度若有爭議，
    以前1 年為依歸，被告以該事後出具之88年聲明書為劃分基
    礎，陸續溯及認定原告對於89至92年之綜合所得稅申報不實
    。至於92年3 月以後，則因另新加聯合執業醫師切結為聯合
    執業模式，被告方停止類此之認定。至於87年綜合所得稅，
    則因發生於上開聲明書之前，被告仍維持「聯合執業」之課
    稅認定，合先敘明。
  (2)就原告與訴外人吳偉光有支出共同分攤及反應盈虧論之：
    訴外人吳偉光看診時掛號費的收入，並未由其取走，而係用
    以支付診所人員、水電等現金支付項目，此即「支出共同分
    攤」。蓋健保給付多要延幾個月，診所須現金支付之部分均
    取自掛號費的收入。又訴外人吳偉光收入基本架構為1,000
    人以下保障為18萬，超過1,000 人另有鼓勵，此鼓勵有「盈
    餘按比例分配」之意義存在，此保障條款絕不是「駐診拆帳
    」合約，訴外人吳偉光看診病人減少時，保障額度亦相對隨
    之調降，此亦反應盈虧。訴外人吳偉光在92年時保障額度調
    降為16萬即是反應盈虧。
  (3)就聯合診所之法律變遷論之：
    有關聯合診所之法律條文在93年由2 位以上醫師共同執業修
    改為2 家診所，惟本件係92年之所得事件，自不受限，況該
    法明定93年以前已設立之聯合診所，沿用至該聯合診所歇業
    為止。
  (4)就訴外人吳偉光上開聲明書論之：
    訴願決定認定之基礎，除前述聲明書外，另有引用訴外人
      吳偉光醫師之證詞，然此部分關鍵之證詞及證物等，業經
      最高行政法院97年度判字第653 號判決認定有虛偽不實及
      偽造變造之嫌疑，此參該判決認定：「經查依財政部90年
      12月27日台財稅第0900457146號函釋：『執行業務者費用
      標準第11款第6 目所稱之駐診拆帳，係指醫療機構與西醫
      師間無雇傭關係，駐診醫師提供醫療專業知識與技術，而
      醫療機構提供護理人員、醫療器材及場所，雙方按駐診收
      入依合約所定拆帳比例給付報酬而言。』之意旨。駐診拆
      帳旨在於駐診醫師與醫療機構間按駐診收入依合約所訂拆
      帳比例給付報酬，雙方並無僱傭關係，駐診醫師之執業執
      照亦毋庸登錄於醫療機構。而本件訴外人吳偉光醫師於87
      年、88年89年與上訴人在全家聯合診所執業，其執業執照
      亦登錄於全家聯合診所，則是否為聯合執業，或仍僅屬駐
      診拆帳，已不無疑義。況查原判決依據吳偉光醫師於93年
      7 月13日所擬之聲明書，認上訴人與吳偉光醫師間為駐診
      拆帳關係，惟該聲明書僅為打字，並無吳偉光醫師簽名或
      蓋章，且上訴人於原審主張其與吳偉光醫師間另有嫌隙，
      該聲明書所述，其未簽署任何合夥契約，僅依受僱聘用一
      節，與事實不符。抑有進者，吳偉光醫師於93年7 月13日
      所擬之聲明書有2 份，日期相同但內容不同，分別附於原
      處分卷第120 頁及第139 頁，原判決對上開情形未置一詞
      ，即認以上訴人與吳偉光醫師間為駐診拆帳關係，有違經
      驗法則、論理法則，適用法規不無違誤。」甚詳。
    訴外人吳偉光之聲明書只針對88年，被告將之延伸至89年
      以至本件之91年，乃基於若有爭議，以前1 年為依歸。惟
      就88年綜合所得稅事件部分，前揭最高行政法院判決已將
      原審判決廢棄在案，則同一性質之89年綜合所得稅事件，
      若以88年或87年綜合所得稅事件為依歸，則當為「聯合執
      業」之法律關係無疑。而90年及本件91年以被告論事原則
      ，乃歸依於88年、89年所致。同一性質之91年綜合所得稅
      事件，若以89年或90年綜合所得稅事件為依歸，為聯合執
      業之法律關無疑。
  (5)就原告與訴外人吳偉光間之合約非駐診拆帳合約論之：
    依本件合約觀之，本件原告與訴外人吳偉光每年都有15天休
    假，並相互無酬代診，雙方平等共同執業，不可能為「駐診
    拆帳」，且怎有兼診醫師義務無酬看診之情事。而雙方每年
    若有多於15天休假，則有訂定代診價碼，亦代表雙方共同平
    等執業，且怎有兼診醫師沒來上診，還須自掏腰包付費之事
    ，本件合約絕非屬「駐診拆帳」合約。又執照必須登錄，此
    已非執照不必登錄之兼診醫師之駐診拆帳行為。再者，訴外
    人吳偉光醫師已在臺灣高等法院（原告誤載為最高法院）作
    證，自述其從不知何為「駐診拆帳」（臺灣高等法院96年度
    上字第984 號案件之準備程序筆錄參照）。而駐診拆帳須雙
    方就門診實際所得訂定一個比例再進行拆帳，其既自述不知
    何為「駐診拆帳」，即可證明全家聯合診所內部不曾有「駐
    診拆帳」發生。
  (6)綜上，原告主張原告與訴外人吳偉光醫師間之法律關係確屬
    聯合執業，被告所為駐診拆帳之認定，非但與本件證據資料
    不符，亦與其前已確定之課稅處分自相矛盾，原處分自有違
    誤等情。因而聲明：「訴願決定及原處分均撤銷，訴訟費用
    由被告負擔」。
四、被告抗辯：
  (1)「執行業務所得：凡執行業務者之業務或演技收入，減除業
    務所房租或折舊、業務上使用器材設備之折舊及修理費，或
    收取代價提供顧客使用之藥品、材料等之成本、業務上雇用
    人員之薪資、執行業務之旅費及其他直接必要費用後之餘額
    為所得額。」為行為時所得稅法第14條第1 項第2 類前段所
    明定。又「執行業務者聯合執業之合約，須載明各執行業務
    者之姓名、身分證統一編號、戶籍地址、分配盈餘比例及收
    支處理方式等事項，並應於事實發生之年度辦理結算申報時
    ，由代表人檢附聯合執業合約書，變更、註銷時亦同。其未
    於所得核定前檢送合約書者，依前1 年度之狀況核課其所得
    。」為執行業務所得查核辦法第5 條第1 項所規定。再者，
    「執行業務者費用標準所稱之『駐診拆帳』，係指醫療機構
    與西醫師間無僱傭關係，駐診醫師提供醫療專業知識與技術
    ，而醫療機構提供護理人員、醫療器材及場所，雙方按駐診
    收入依合約所訂拆帳比例給付報酬而言。」為財政部90年12
    月27日台財稅字第0900457146號令（參閱財政部編印94年版
    所得稅法令彙編第172 頁第2 之48則）所明釋。而「執行業
    務者未依法辦理結算申報，或未依法設帳記載並保存憑證，
    或未能提供證明所得額之帳簿文據者，92年度應依核定收入
    總額按下列標準計算其必要費用：....十、西醫師：(一)全民
    健康保險收入（含掛號費收入與保險對象....應自行負擔之
    費用）：78%。」為92年度執行業務者費用標準所核定。
  (2)本件原告為全家聯合診所之負責人，原告配偶邱清照92年度
    綜合所得稅結算申報，自行申報原告取自該診所之執行業務
    所得865,300 元。被告依查得資料，核算全家聯合診所全年
    所得額為1,424,594 元〔（健保收入4,826,457 元＋健保掛
    號費及自付額1,647,550 元＋衛生局收入300 元）×22% ＋
    利息收入246 元=1,424,594元〕，較該診所自行申報全年所
    得額1,831,300 元〔（健保收入4,826,457 元＋健保掛號費
    及自付額1,713,600 元＋衛生局收入300 元）×28%=1,831,
    300 元〕為低，遂依該診所自行申報數核定其92年度全年所
    得額1,831,300 元。又因原告未提出合約證明92年1 至2 月
    與訴外人吳偉光係聯合執業，乃比照前1 年度之查核，認定
    訴外人吳偉光於該診所係按收入拆帳給付報酬，將該診所原
    依聯合執業分配予訴外人吳偉光之盈餘294,000 元歸課原告
    ，核定執行業務所得1,159,300 元（865,300 元＋294,000
    元），通報被告所屬大安分局歸課原告配偶綜合所得稅。原
    告不服，申經被告復查決定以，原告92年度執行業務者費用
    標準誤以72% 申報，主張改以78% 核定部分，尚屬可採，重
    行計算全家聯合診所全年所得1,439,124 元〔（健保收入4,
    826,457 元＋健保掛號費及自付額1,713,600 元＋衛生局收
    入300 元）×22% ＋利息收入246 元=1,439,124元〕，原告
    執行業務所得911,034 元（1,439,124 元×1,159,300/1,83
    1,300 ＝911, 034元），原核定執行業務所得1,159,300 元
    准予追減248,266 元。
  (3)原告所提出與訴外人吳偉光醫師於90年12月28日所簽訂之合
    約書記載：「..、待遇給予辦法：乙方（即吳偉光醫師）每
    月看診人數達750-1,000 人壹拾捌萬元整，第1,001 人-1,5
    00人每增1 人多加貳佰元正。第1,501 人-2000 人每增1 人
    多加壹佰伍拾元整。第2001人以上每增1 人多加壹佰貳拾元
    正。在健保人數診所每月0000-0000 人以及乙方健保人數70
    0-749 人調為壹拾柒萬元整，在健保人數診所每月0000-000
    0 人以及乙方健保人數650-699 人調為壹拾陸萬元整。肆、
    人數算法：健保每1 人以1 人計，自費病人收費361 元以上
    以1 人計，360 元以下以半人計，病人掛雙號，仍以1 人計
    ，未收掛號、診察費者以零人計。....陸、稅金：每月18萬
    元收入以60% 為報稅收入，超過18萬元部分以30% 為報稅收
    入，院方據此年底開立扣繳憑單予乙方。....捌、雙方壹年
    各有15天休假（不含假日），須相互無酬代診，不能折抵現
    金，可與下年度併用。玖、雙方代診價碼為一般診3,000 元
    ，假日診4,000 元....」，顯見訴外人吳偉光醫師之執業報
    酬係依就診患者人數計算，其每月看診人數750-1,000 人，
    即可獲取18萬元之報酬，超過1,000 人以上，即依看診人數
    之級距調增報酬額度，並非由原告與訴外人吳偉光醫師依實
    際收入平分；而原告與訴外人吳偉光醫師雙方除各負有每1
    年15天休假相互無酬代診之義務外，訴外人吳偉光醫師無須
    共同承擔診所營業之費用、成本及損失。因此原告與訴外人
    吳偉光醫師之執行業務關係，即與執行業務所得查核辦法第
    5 條第1 項所規定之「盈餘應按比例分配」及「支出應共同
    分攤」等要件不合，自難認係「聯合執業」之性質。反觀，
    訴外人吳偉光醫師既無須共同承擔診所營業之費用、成本及
    損失，且係由原告提供護理人員、醫療器材及場所，並參酌
    前開之報酬支付方式以觀，2 人應屬財政部90年12月27日台
    財稅字第0900457146號令釋所稱之「駐診拆帳」，自無疑義
    。雖上開合約書第1 點記載：「甲方（即原告）聘用乙方為
    主治醫師....」等語，本件原告與訴外人吳偉光醫師之實質
    關係為「駐診拆帳」，而非聯合執業，已如前述。又並非按
    月支付定額報酬，核非屬僱傭關係甚明，自不因其偶一之文
    字記載而改變其性質歸屬，故難據以為不同之認定。而所謂
    「聯合診所」一詞，依93年4 月28日前之醫療法並無明文，
    於93年4 月28日修正公布之醫療法第13條規定：「2 家以上
    診所得於同一場所設置為聯合診所，使用共同設施，分別執
    行門診業務....」，行政院衛生署94年11月7 日訂定發布之
    聯合診所管理辦法第3 條第1 款規定，聯合診所之各該診所
    名稱應依規定分別辦理，第11條亦規定於該辦法施行前，已
    使用聯合診所名稱者，得繼續使用，至歇業為止。準此，93
    年4 月28日後設立聯合診所，必須有2 家以上診所，在同一
    場所執行業務，且使用共同之設施者，方屬之，而非指2 位
    醫師在同一場所執業，即可稱為聯合診所。
  (4)又原告相同案情之89年度綜合所得稅，業經鈞院96年度訴字
    第278 號判決原告之訴駁回，其理由：「..五(一)....本件原
    告主張伊與吳偉光之合約關係為聯合執業云云，為訴外人吳
    偉光所否認，並到庭證稱伊認全家聯合診所薪水約定合理，
    就與原告簽約去診所上班，伊有最低底薪，超過的部分多看
    多少病人就拿多少錢，當時並未與原告約定盈虧及成本費用
    之負擔方式，伊只是去看診並拿薪水，至於系爭兩份聲明書
    則為其配偶繕打、提出的等語，核與原告前揭主張相左，是
    原告之主張是否屬實，已非無疑。」及「五(二)原告另主張伊
    經主管機關頒發全家聯合診所開業執照，故該診所乃聯合診
    所，屬聯合執業」云云，惟查，本件系爭全家聯合診所自79
    年間設立迄今均非聯合診所，僅因聯合診所管理辦法施行前
    ，已使用聯合診所名稱，故得繼續使用一節，業據臺北市政
    府衛生局96年7 月30日以北市衛醫護字第096359 36600號函
    說明「二、....另按94年11月7 日發布之聯合診所管理辦法
    第11條規定：『本辦法施行前，已使用聯合診所名稱者，得
    繼續使用，至歇業為止。』三、開業核准日期：79年9 月12
    日迄今，皆登記為一般診所，無聯合診所登記資料；另吳偉
    光醫師於87年3 月2 日至92年3 月31日執業登記全家聯合診
    所....」等語綦詳，是原告稱伊經主管機關頒發全家聯合診
    所開業執照，該診所為醫療法第13條之聯合診所，故伊與吳
    偉光即屬聯合執業云云，自無可取。而原告91年度綜合所得
    稅部分，亦經鈞院96年度訴字第2566號判決原告之訴駁回，
    並由最高行政法院97年度裁字第3080號裁定上訴駁回在案。
  (5)至於訴外人吳偉光於87年3 月2 日至92年3 月31日雖登記於
    全家聯合診所執業，惟舉凡醫師（含獨立開業、聯合執業、
    受僱執行醫療業務之醫師等）均應為執業登記（醫師法第8
    條第1 項、第8 條之2 、醫師執業登記及繼續教育辦法第5
    條參照），此與「醫療機構」之負責醫師於開業前，經主管
    機關核准所為之登記（即開業登記）後所發給之開業執照有
    別（醫療法第15條規定參照），是尚不得執訴外人吳偉光登
    記於全家聯合診所執業，即謂其與原告有聯合執業之事。從
    而，被告核定全家聯合診所全年之所得1,439,124 元，原告
    執行業務所得911,034 元，歸課其配偶92年度綜合所得稅，
    揆諸首諸規定，並無不合。
  (6)據上，被告以訴外人吳偉光醫師既無須共同承擔全家聯合診
    所診所營業之費用、成本及損失，且係由原告提供護理人員
    、醫療器材及場所，並參酌本件報酬支付方式以觀，原告與
    訴外人吳偉光醫師間應屬「駐診拆帳」之法律關係，故被告
    核定全家聯合診所全年之所得1,439,124 元，原告執行業務
    所得911,034 元，歸課其配偶92年度綜合所得稅，於法並無
    不合，原處分並無違誤等語，而聲明：「原告之訴駁回，訴
    訟費用由原告負擔」。
五、得心證之理由：
  (1)本件就數據上說明：
    原告配偶邱清照92年度綜合所得稅結算申報，自行申報原
      告取自全家診所之執行業務所得865,300 元。
      1.該診所自行申報全年所得額1,831,300 元。
        （健保收入4,826,457 元＋健保掛號費894,350 元＋自
        付額819,250 元＋衛生局收入300 元）×28%，而得。
        計算式參見原處分卷p-43；其中，掛號費每人次50元，
        衛生局收入300 元折計6 人次掛號費，健保人數17,893
        人（參原處分卷p-93），健保掛號費為（17,893-6）×
        50=894,350元。而健保收入參原處分卷p-95-1，健保自
        付額819,250 元參原處分卷p-93，衛生局收入原處分卷
        p-95。
      2.共同執業醫師已扣除執業成本之淨所得1,831,300 元，
        分配原告865,300 元、吳偉光294,000 元、楊金林
        672,000 元。分配比例參見原處分卷p-43。
    經被告初步查核，該診所全年所得額1,831,300 元，應為
      准許。但吳偉光並非聯合執業，故該部分分配應歸屬原告
      ，原告取自全家診所之執行業務所得應為865,300 元＋
      294,000 元，為1,159,300 元。
    經原告主張成本比例為78% ，被告複查決定，該診所全年
      所得額1,439,124元。
      1.（健保收入4,826,457 元＋健保掛號費894,350 元＋自
        付額819,250 元＋衛生局收入300 元）×22% ，之後再
        加上利息收入246 元（參原處分卷p-94） 而得。
      2.依照同一比例（將1,831,300 元，分配原告1,159,300
        元、楊金林672,000 元，之分配比例），1,439,124 元
        ×（1,159,300/1,831,300=911,034 元。為原告取自全
        家診所之執行業務所得額。
      3.原處分核定原告取自全家診所之執行業務所得為1,159,
        300 元，複查決定認為應為911,034 元，所以獲准追減
        248,266元（1,159,300-911,034=248,266）。
  (2)對相關之數據，及執業收入之成本比例為78% ，兩造均無爭
    議，爭點在於：吳偉光是否與原告並非聯合執業，原分配吳
    偉光部分，是否應歸屬原告。
    爭執之釐清不在於吳偉光為如何之陳述（所擬之聲明書）
      ，或其為如何不知之陳述（從不知何為「駐診拆帳」，臺
      灣高等法院96年度上字第984 號案件之準備程序筆錄，參
      照本院卷p-24），而是雙方合約如何規範。
    按原告與訴外人吳偉光於90年12月28日簽訂之合約，其中
      ：（前一年度雙方90年1 月11日簽訂之合約，期間：90年
      3 月1 日起至91年3 月1 日止，內容亦相當，有本院96年
      訴字第2566號判決供參）。
      壹、甲方（原告）聘用乙方（吳偉光）為主治醫師，自91
          年3 月1 日起至92年3 月1 日止。
      參、待遇給予辦法：乙方每月看診人數750-1,000 人，18
          萬元整，第1,001-1,500 人每增一人多加200 元正。
          第1,501-2,000 人每增一人多加150 元正。第2,001
          人以上每增一人多加120 元正。在健保人數診所每月
          0 000-0000人以及乙方健保人數700-749 人調為17萬
          元正，在健保人數診所每月2,000-2,099 人以及乙方
          健保人數650-699 人調為16萬元正。
      肆、人數算法：健保每一人以一人計，自費病人收費361
          元以上以一人計，360 元以下以半人計，病人掛雙號
          ，仍以一人計，未收掛號、診察費者以零人計。柔沛
          使用患者亦然。
      陸、稅金：每月18萬元收入以60% 為報稅收入，超過18萬
          元部分以30% 為報稅收入，院方據此開立單據予乙方
          。
      捌、雙方每年有15天休假（不含假日），須相互無酬代診
          ，不能折抵現金，可與下年度併用。（略）。
      玖、雙方代診價碼，一般診3,000 元，假日診4,000 元。
          （略）。（參見本院卷p-73）。
    就吳偉光之執業報酬係依就診患者人數計算（不論盈虧）
      ，其每月看診人數000-0000 人（91年3 月1 日前，為1-
      1,000 人），即可獲取18萬元之報酬，超過1,000 人以上
      ，即依看診人數之級距調增報酬額度，並非由原告與吳偉
      光按比例分配診所實際盈餘，且雙方除各負有每年15天休
      假無酬代診之義務外，全由原告提供護理人員、醫療器材
      及場所，吳偉光無須共同承擔診所營業之費用、成本、損
      失或分擔診所盈虧；僅在健保人數診所每月0000-0000 人
      以及乙方健保人數700-749 人調為17萬元正，健保人數診
      所每月2,000-2,099 人以及乙方健保人數650-699 人調為
      16萬元正，會調整吳偉光之執業報酬。故吳偉光之執業報
      酬係依就診患者人數計算，並不承擔盈虧風險，但也並非
      以單一薪資計算。所以合約中稱甲方（原告）聘用乙方（
      吳偉光）為主治醫師者，該聘用並非僱傭（單純受薪），
      更非合夥（不承擔盈虧風險），而是依就診患者人數計算
      執業報酬之聘用關係。
    被告以全家聯合診所提供護理人員、醫療器材及場所，吳
      偉光提供醫療專業知識與技術，雙方約定給付報酬方式，
      按吳偉光看診人數多寡之收入比例給付報酬，認係「駐診
      拆帳」之方式，並非僱傭關係，亦非聯合執業之性質，於
      法有據。而財政部90年12月27日台財稅字第0900457146號
      令稱「執行業務者費用標準所稱之『駐診拆帳』，係指醫
      療機構與西醫師間無僱傭關係，駐診醫師提供醫療專業知
      識與技術，而醫療機構提供護理人員、醫療器材及場所，
      雙方按駐診收入依合約所訂拆帳比例給付報酬而言。」，
      由本件之聘用並非僱傭（單純受薪），亦非合夥（不承擔
      盈虧風險），而是依就診患者人數計算執業報酬之關係，
      就是該函所稱之「駐診拆帳」，應無疑義。
    又按所謂「聯合診所」一詞，依93年4 月28日前之醫療法
      並無明文，於93年4 月28日修正公布之醫療法第13條規定
      ：「二家以上診所得於同一場所設置為聯合診所，使用共
      同設施，分別執行門診業務…」，行政院衛生署94年11月
      7 日訂定發布之聯合診所管理辦法第3 條第1 款規定，聯
      合診所之各該診所名稱應依規定分別辦理，第11條亦規定
      於該辦法施行前，已使用聯合門診名稱者，得繼續使用，
      至歇業為止。故93年4 月28日後設立聯合診所，必須有二
      家以上診所，在同一場所執行業務，且使用共同之設施者
      ，方屬之，而非指二位醫師在同一場所執業，即可稱為聯
      合診所。原告主張：其經主管機關頒發全家聯合診所開業
      執照，故該診所乃聯合診所，屬聯合執業云云；查本件全
      家聯合診所自79年間設立迄今均非聯合診所，僅因聯合診
      所管理辦法施行前，已使用聯合診所名稱，故得繼續使用
      ，原告自不得以之為聯合執業之引據。
    吳偉光於87年3 月2 日至92年3 月31日雖登記於全家聯合
      診所執業，惟舉凡醫師（含獨立開業、聯合執業、受僱執
      行醫療業務之醫師等）均應為執業登記（醫師法第8 條第
      1 項、第8 條之2 、醫師執業登記及繼續教育辦法第5條
      參照），此與「醫療機構」之負責醫師於開業前，經主管
      機關核准所為之登記（即開業登記）後所發給之開業執照
      有別（醫療法第15條規定參照），是以，吳偉光固登記於
      全家聯合診所而執行醫療業務，惟此與上開醫療法規定聯
      合診所（二家以上診所得於同一場所設置為聯合診所，使
      用共同設施，分別執行門診業務），有所不同，並非二位
      醫師在同一場所執業，即可稱為聯合診所。因此，原告與
      吳偉光是否屬所得稅法上之「聯合執業」，則應依雙方合
      約關係是否符合執行業務所得查核辦法第5 條第1 項「聯
      合執業」要件以為斷。本件原告與吳偉光間之合約關係，
      承上說明，並不符合執行業務所得查核辦法第5 條第1項
      規定，非屬聯合執業。
    至於雙方如何休假、如何代診、是否收費，這是長期駐診
      合約無可避免要事先約定的問題，與「聯合執業」或「駐
      診拆帳」之認定無關。原告稱怎有兼診醫師義務無酬看診
      之情事，這是甲方（原告）聘用乙方（吳偉光）為主治醫
      師之期間內，約定每年有15天休假（不含假日）相互無酬
      代診之互相協助事項，並非義務無酬看診，而是利益互享
      ，原告所稱自無所憑。
  (3)從而，被告核定全家聯合診所全年所得1,439,124 元，而認
    定原告執行業務所得911,034 元（相較於最初核算，獲准追
    減執行業務所得248,266 元），而歸課納稅義務人邱清照（
    原告之配偶）其92年度綜合所得稅，核無違誤，訴願決定予
    以維持，亦無不合。原告仍執前詞，訴請撤銷，為無理由，
    應予駁回。本件事證已臻明確，兩造其餘攻擊防禦方法均與
    本件判決結果不生影響，故不逐一論述，併此敘明。
六、據上論結，本件原告之訴為無理由，爰依行政訴訟法第233
    條第1 項、第98條第1 項前段，判決如主文。
中    華    民    國    97    年    10    月    31    日
            臺北高等行政法院第三庭
                          法  官  陳心弘
上為正本係照原本作成。
本件以訴訟事件所涉及之法律見解具有原則性者為限，始得於本
判決送達後20日內向本院提出上訴狀並表明上訴理由，如已於本
判決宣示後送達前提起上訴者，應於判決送達後20日內補具上訴
理由（均按他造人數附繕本），且經最高行政法院許可後方得上
訴。
中    華    民    國    97    年    10    月   31     日
                          書記官  鄭聚恩


司法院資訊處製作；財團法人民間司法改革基金會備份。
